臺灣高等法院民事判決
109年度上字第29號
上  訴  人  傅紹恩  

訴訟代理人  陳偉芳律師
            許世賢律師
被  上訴人  謝美玉  
訴訟代理人  胡倉豪律師
上列當事人間請求交付帳冊事件，上訴人對於中華民國108年10
月14日臺灣桃園地方法院108年度訴字第1112號第一審判決提起
上訴，本院於109年4月15日言詞辯論終結，判決如下：
    主      文
上訴駁回。
第二審訴訟費用由上訴人負擔。
    事實及理由
一、被上訴人主張：伊為富寓開發建設有限公司（下稱富寓公司
    ）不執行業務之股東，依法得行使監察權，惟伊請求交付富
    寓公司自民國106年2月21日起至108年10月8日止之所有往來
    銀行帳戶交易明細供伊查閱，竟遭該公司執行業務股東即董
    事之上訴人置之不理。爰依公司法第109條第1項準用第48條
    及類推適用同法第218條第2項、第229條規定提起本件訴訟
    ，聲明：上訴人應提供富寓公司自106年2月21日起至108年1
    0月8日止之所有往來銀行帳戶交易明細，供被上訴人及其選
    任之律師、會計師共同以影印、抄錄之方式（如為電磁紀錄
    ，並得以複製檔案方式）查閱。原審為被上訴人勝訴之判決
    ，上訴人不服，提起上訴。答辯聲明：上訴駁回。
二、上訴人則以：被上訴人為富寓公司之實際股東宋鴻錩之人頭
    ，非富寓公司之實際股東，本無查閱帳冊之權，且多次濫訴
    均遭法院、地檢署駁回，若讓其查閱帳簿，恐有洩漏富寓公
    司營業秘密之虞等語，資為抗辯。上訴聲明：㈠原判決廢棄
    。㈡被上訴人在第一審之訴駁回。
三、查兩造均登記為富寓公司股東，上訴人為唯一董事等，有富
    寓公司變更登記事項表可參（見原審卷第13、14頁），且為
    兩造所不爭，可信為真。
四、被上訴人主張伊為富寓公司之不執行業務股東，依法得行使
    監察權，故請求上訴人交付富寓公司自106年2月21日起至10
    8年10月8日止之所有往來銀行帳戶交易明細供伊查閱，為上
    訴人所否認，並以前詞置辯。經查：
　㈠按有限公司不執行業務之股東，均得行使監察權，其監察權
    之行使，準用第48條之規定；又不執行業務之股東，得隨時
    向執行業務之股東質詢公司營業情形，查閱財產文件、帳簿
    、表冊，公司法第109條第1項、第48條定有明文。另股份有
    限公司之監察人為調查公司業務及財務狀況，並查核簿冊文
    件，得代表公司委託律師、會計師審核之；股份有限公司之
    股東得偕同其所委託之律師或會計師查閱董事會所造具之各
    項表冊與監察人之報告書，公司法第218條第2項、第229條
    亦有規定。為使有限公司不執行業務之股東能確實有效行使
    其監察權，自得類推適用公司法第218條第2項、第229條之
    規定。查兩造均登記為富寓公司之股東，上訴人為公司唯一
    董事，而被上訴人為不執行業務之股東，已如前述，則被上
    訴人主張得依前揭規定偕同選任之律師或會計師查閱富寓公
    司自106年2月21日起至108年10月8日止所有往來銀行帳戶交
    易明細，自屬有據。
　㈡雖上訴人辯稱被上訴人並非富寓公司之實際股東，係實際股
    東宋鴻錩之人頭，無查閱公司帳冊之權，且其多次濫訴均遭
    駁回，若讓其查閱帳簿，恐有洩漏公司營業秘密之虞云云；
    惟依富寓公司之股東名冊記載，被上訴人就富寓公司之出資
    額為1,250萬元，持有股份，確為該公司之股東，有公司變
    更登記事項表可稽（見原審卷第14頁）。至於上訴人稱臺灣
    桃園地方檢察署106年度偵緝字第380號、106年度偵字第188
    24號不起訴處分書已認定被上訴人為人頭股東，有不起訴處
    分書可參（見原審卷第55頁），然檢察官不起訴處分，無拘
    束民事訴訟之效力，本件自不受檢察官不起訴處分所為認定
    之拘束。縱認被上訴人確為宋鴻錩之人頭股東，亦屬其等間
    就公司股份借名登記之內部關係，於宋鴻錩終止借名登記以
    前，宋鴻錩亦不得以本人名義行使股東權利，仍應由出名之
    被上訴人為之，是上訴人所辯，尚不足採。
五、綜上所述，被上訴人依公司法第109條第1項準用第48條，及
    類推適用同法第218條第2項、第229條規定，請求上訴人提
    供富寓公司自106年2月21日起至108年10月8日止所有往來銀
    行帳戶交易明細，供其及其選任之律師、會計師以影印、抄
    錄之方式查閱（如為電磁紀錄，並得複製檔案），為有理由
    ，應予准許。原審為上訴人敗訴之判決，並無不合。上訴論
    旨指摘原判決不當，求予廢棄改判，為無理由，應駁回其上
    訴。
六、本件事證已臻明確，兩造其餘之攻擊或防禦方法及所用之證
    據，經本院斟酌後，認為均不足以影響本判決之結果，爰不
    逐一論列，附此敘明。
七、據上論結，本件上訴為無理由，依民事訴訟法第449條第1項
    、第78條，判決如主文。
中　　華　　民　　國　　109 　年　　4 　　月　　29　　日
                  民事第十九庭  
                      審判長法  官  魏麗娟
                            法  官  陳慧萍
                            法  官  潘進柳
正本係照原本作成。
如不服本判決，應於收受送達後20日內向本院提出上訴書狀，其
未表明上訴理由者，應於提出上訴後20日內向本院補提理由書狀
（均須按他造當事人之人數附繕本）上訴時應提出委任律師或具
有律師資格之人之委任狀；委任有律師資格者，另應附具律師資
格證書及釋明委任人與受任人有民事訴訟法第466 條之1第1項但
書或第2項（詳附註）所定關係之釋明文書影本。如委任律師提
起上訴者，應一併繳納上訴審裁判費。
中　　華　　民　　國　　109 　年　　4 　　月　　29　　日
　　　　　　　　　　　　　  書記官  廖婷璇
附註：
民事訴訟法第466條之1（第1項、第2項）：
對於第二審判決上訴，上訴人應委任律師為訴訟代理人。但上訴
人或其法定代理人具有律師資格者，不在此限。
上訴人之配偶、三親等內之血親、二親等內之姻親，或上訴人為
法人、中央或地方機關時，其所屬專任人員具有律師資格並經法
院認為適當者，亦得為第三審訴訟代理人。